臺灣高等法院民事判決　　　　　　　　　　　　九十一年度重上更(一)字第一四七號
　　上　訴　人　乙○○○
　　訴訟代理人　呂偉誠律師
　　　　　　　　劉緒倫律師
　　右　一　人
　　複 代理 人　呂昱德律師
　　被 上訴 人　甲○○
右當事人間請求損害賠償事件，上訴人對於中華民國八十八年十二月十五日臺灣士林
地方法院八十七年度重訴字第五七號第一審判決提起上訴，經最高法院第一次發回更
審，本院於九十三年八月十七日言詞辯論終結，判決如左：
    主      文
原判決關於駁回上訴人後開第二項之訴部分，及該部分假執行之聲請暨關於上訴部分
訴訟費用之裁判均廢棄。
右廢棄部分，被上訴人應於上訴人就朕偉投資開發股份有限公司之財產強制執行無效
果時，給付上訴人新台幣伍仟零壹拾萬元，及自民國八十七年七月九日起至清償日止
，按週年利率百分之五計算之利息。
第一、二審及發回前第三審關於上訴部分訴訟費用由被上訴人負擔。
本判決第二項所命給付，於上訴人以新台幣壹仟陸佰柒拾萬元為被上訴人供擔保後，
得假執行。
    事實及理由
壹、程序方面：
一、本件被上訴人經合法通知，未於言詞辯論期日到場，核無民事訴訟法第三百八十
    六條各款所列情形，爰准上訴人之聲請，由其一造辯論而為判決。
二、查上訴人上訴本院時，其先位之訴原係主張被上訴人應與原審被告朕偉投資開發
    股份有限公司（下稱朕偉公司）再連帶給付上訴人新台幣（下同）五千零一十萬
    元本息，嗣於言詞辯論時，減縮其聲明，主張被上訴人應於上訴人就朕偉公司之
    財產強制執行無效果時，給付上訴人五千零一十萬元本息，核屬減縮應受判決事
    項之聲明，揆諸民事訴訟法第四百四十六條第一項、第二百五十五條第一項第三
    款規定，即無不合，應予准許。
貳、實體方面：
一、上訴人起訴主張：被上訴人係同案已判決確定之朕偉公司之實際負責人，自民國
    七十六年七月間起，即以朕偉公司名義，向社會不特定大眾詐稱該公司係合法經
    營且獲利甚豐，而以每股入股金十五萬元，月息四分，投資人隨時可取回本金之
    方式，高利吸收資金，並發給投資人資金憑證以為投資之證明，每張資金憑證用
    以表彰十五萬元之債權價值及其應付之利息。嗣於七十八年間，因政府強力取締
    違法吸金公司，朕偉公司即開始停止付息、出金，並通知投資人持原資金憑證換
    發其持有之澳門賽馬有限公司股票，於換發之同時將原資金憑證收回，惟為保證
    投資人之權益，遂於每張舊股票之背面均蓋有：「茲保證本股票值新台幣十五萬
    元正，連帶保證責任：朕偉投資開發股份有限公司，董事長：劉方彪」字樣，以
    取信投資人。被上訴人並於七十八年八月八日出具保證書，載明：「朕偉投資人
    ．．．，其保障除了持有澳門賽馬會股東『朕偉投資開發股份有限公司』名下之
    股票外，朕偉公司擁有之台灣及菲律賓、泰國之資產應負保證清償責任，倘有不
    足由本人作責任保證」等語。其後朕偉公司又通知持有舊股票之投資人向其領取
    澳門賽馬有限公司之新股票，並將原股票持有人朕偉公司之名義更改為投資人個
    人之名義，因新股票之票面額僅值澳幣一萬元，距原舊股票每一張表彰十五萬元
    之價值相去甚遠，朕偉公司為保障投資人之權益，遂於發放新股票之同時，將舊
    股票截角後發還，以表示曾領取新股票，並使投資人日後仍能以舊股票向朕偉公
    司及其財產信託之受託人求償。而上訴人除自己投資六百三十萬元外，本於朕偉
    公司內部股票可自由轉讓之規定，另自訴外人魏玉禎等三十一人處分別受讓股票
    ，金額共計五千六百四十萬元，原讓與人並將其對朕偉公司及其資產受託人之一
    切權利一併讓與上訴人，是上訴人既持有表彰原投資憑證之舊股票，即為債權人
    ，爰依保證關係、侵權行為、不當得利法律關係提起先位之訴，其先位之訴聲明
    ：求為命被上訴人與朕偉公司連帶給付上訴人五千六百四十萬元及自起訴狀繕本
    入金之資金，用以大量投資不動產，且大部分均信託登記在被上訴人名下，而被
    上訴人亦承認其名下大批不動產確屬於投資人所有，且負保證清償責任，朕偉公
    司自有向被上訴人請求償還原投資資金之權利，惟朕偉公司卻怠於行使，茲上訴
    人取得請求朕偉公司償還五千六百四十萬元之債權，自得依民法第二百四十二條
    規定，代位債務人朕偉公司向被上訴人請求，故提起備位之訴，備位之訴聲明為
    ：求為命被上訴人給付五千六百四十萬元與朕偉公司，並由上訴人代位受領之判
    決。
二、被上訴人未於言詞辯論期日到場，亦未提出書狀作任何聲明及陳述。
三、原審判命被上訴人應與朕偉公司連帶給付上訴人六百三十萬元；朕偉公司則應另
    給付上訴人五千零一十萬元，及朕偉公司部分均自八十七年五月三十日起，被上
    訴人部分自八十七年七月九日起，均至清償日止，按年息百分之五計算之利息，
    並駁回上訴人其餘之訴。上訴人不服，就敗訴部分提起上訴，並減縮上訴聲明，
    被上訴人及朕偉公司則未聲明不服。上訴人於本院先位聲明：(一)原判決關於駁回
    上訴人後開第二項之訴部分及該部分假執行之聲請均廢棄。(二)右廢棄部分，被上
    訴人應於上訴人就朕偉公司之財產強制執行無效果時，給付上訴人五千零一十萬
    元，及自八十七年七月九日起至清償日止，按年息百分之五計算之利息。(三)上訴
    人願供擔保，請准宣告假執行。備位聲明：(一)原判決不利於上訴人之部分廢棄。
    (二)右廢棄部分，被上訴人應給付五千零一十萬元予朕偉公司，並由上訴人代位受
    領。被上訴人則未為答辯聲明。
四、本件上訴人主張其自訴外人魏玉禎等三十一人處分別受讓表彰原投資朕偉公司資
    金憑證之舊股票三百七十六張，金額共計五千六百四十萬元之事實，業據其提出
    澳門賽馬有限公司股票影本三百七十六張（以上證物外放）、朕偉公司於七十八
    年七月八日之公告、委託聲明啟事、協議書、同意書、讓渡書三十一份等影本為
    證（見原審卷第六十四頁至六十五頁、第七十六頁至一一三頁），被上訴人復未
    到場爭執，堪信上訴人主張其受讓對於朕偉公司投資債權五千六百四十萬元之事
    實為真正。經查：魏玉楨等讓與人即投資人原持有朕偉公司資金憑證，而後由朕
    偉公司換發其名義持有之澳門賽馬公司舊股票作為投資憑證，並於每張舊股票之
    背面蓋有：「茲保證本股票值新台幣十五萬元正，連帶保證責任：朕偉投資開發
    股份有限公司，董事長：劉方彪」字樣，故前開澳門賽馬公司舊股票即為表彰原
    投資朕偉公司資金權益之主要憑證灼明。嗣魏玉楨等讓與人於轉讓其等對於朕偉
    公司之投資權益時，除將原持有之舊股票憑證交付上訴人外，並簽署讓渡書交付
    上訴人，該讓渡書記載：「讓渡人○○○戶號ＯＯＯ號原持有之澳門賽馬會股票
    朕偉公司資金憑證，數量與票證號碼如下：‧‧‧正式讓渡予乙○○○名下，其
    所有權今後概歸受讓人所有，讓渡人絕無異議」等語，其中「朕偉公司資金憑證
    」究何所指？經本院訊問證人即讓與人之一翁蘭芳結證稱：「（問：當初簽讓渡
    書時，是只有轉讓股票之權利？還是將與朕偉公司間投資之法律關係所生之契約
    上的權利全部轉讓？）全部轉讓，因為我們都嫌麻煩，所以才以三十萬元的代價
    讓出去」等語（見本院卷一第二五九頁），可證魏玉楨等讓與人於讓與表彰原投
    資朕偉公司資金憑證之澳門賽馬有限公司舊股票時，即已將其等對於朕偉公司本
    於投資關係所生之一切權利讓與上訴人，要無庸疑。
五、又查，被上訴人曾於七十八年八月八日出具保證書，載明：「朕偉投資人．．．
    ，其保障除了持有澳門賽馬會股東『朕偉投資開發股份有限公司』名下之股票外
    ，朕偉公司擁有之台灣及菲律賓、泰國之資產應負保證清償責任，倘有不足由本
    人作責任保證」等語，此有上訴人提出被上訴人簽署之保證書影本一紙附卷可稽
    (見本院卷一第二六頁)，顯見被上訴人與朕偉公司原投資人間有保證契約存在。
    按保證者，謂當事人約定，一方於他方之債務人不履行債務時，由其代負履行責
    任之契約，民法第七百三十九條定有明文。是民法上所謂保證，為債權人與保證
    人間之契約，於當事人雙方簽約時即已成立，保證人之保證責任即已發生。細繹
    上開保證書記載：「．．．倘有不足由本人作責任保證」等語，僅係重申普通保
    證債務之先訴抗辯權，並非保證契約附有條件，應不影響保證債務之成立，是上
    訴人主張被上訴人就朕偉公司應返還其受讓之投資權益五千六百四十萬元部分，
    應負普通保證責任等語，應堪採信。
六、次按債權之讓與，依民法第二百九十七條第一項之規定，非經讓與人或受讓人通
    知債務人，對於債務人固不生效力，惟法律設此規定之本旨，無非使債務人知有
    債權讓與之事實，受讓人對於債務人主張受讓事實行使債權時，既足使債務人知
    有債權讓與之事實，即應認為兼有通知之效力（最高法院二十二年度上字第一一
    六二號判例參照）。查上訴人受讓魏玉楨、張毓秀、鄧秀琴、盧蔡雲英、張麗華
    、高慧瑛、馮迺芬、湛本蕙、張鄭瑞珠、王劉賜美、潘陳春子、符祥經、王雅暄
    、李振洲、劉呂美君、翁蘭芬、吳勤英、王佩鳳、羅文妹、宋清樑、徐李紹英、
    藏常生、王士洵、王林廣姮、劉新圃、關孫麗仙、顧思佳、黃阿明、黃蕭免、黃
    雪玲、沈開濟等三十一人對於朕偉公司本於投資關係所生之一切權利，此有上訴
    人提出之讓渡書影本三十一份在卷可按 (見原審卷第八三頁至一一三頁 )，則該
    投資債權之擔保即被上訴人所負之保證責任，依民法第二百九十五條第一項規定
    亦隨同移轉，上訴人提起本件訴訟主張受讓事實並行使債權，既足使債務人即被
    上訴人知悉讓與之事實，揆諸前開說明，應有通知之效力。又上訴人於原審起訴
    時，其先位之訴原主張被上訴人應與朕偉公司連帶返還其受讓之投資權益五千六
    百四十萬元本息，嗣經原審判命被上訴人與朕偉公司連帶給付上訴人六百三十萬
    元本息，及朕偉公司應另給付上訴人五千零一十萬元本息，被上訴人及朕偉公司
    並未上訴，此部分已告確定。是上訴人就其不利部分提起上訴後，基於債權讓與
    及普通保證之法律關係，更正其先位聲明，請求被上訴人應於上訴人就朕偉公司
    之財產強制執行無效果時，給付上訴人五千零十萬元及法定遲延利息，即有理由
    ，應予准許。
七、末查，上訴人就其先位之訴，係以單一聲明，主張保證契約、侵權行為、不當得
    利等二個以上各自獨立之給付請求權為訴訟標的，係屬選擇合併之性質，而上訴
    人基於保證契約之訴訟標的已足達成其請求，其他主張侵權行為、不當得利等訴
    訟標的之法律關係即無庸再予審理；遑論上訴人於本院言詞辯論時，已陳稱其現
    在僅主張普通保證債務之法律關係，不再主張侵權行為、不當得利之法律關係等
    語 (見本院卷二第七十頁 )，本院自無予審究必要。另按預備訴之合併，係以先
    位之訴不合法或無理由，為備位之訴判決條件，先位之訴有理由，備位之訴即無
    庸判決，本件上訴人提起先位之訴既有理由，已如前述，本院自無庸就備位之訴
    再予審究。
八、綜上所述，上訴人本於債權讓與及保證契約之法律關係，請求被上訴人應於上訴
    人就朕偉公司之財產強制執行無效果時，給付上訴人五千零一十萬元整，及自起
    訴狀繕本送達被上訴人翌日之八十七年七月九日起至清償日止，按週年利率百分
    之五計算之利息，為有理由，應予准許。此部分原審為上訴人敗訴之判決，並駁
    回其假執行之聲請，容有不當，上訴意旨指摘原判決此部分不當，求予廢棄改判
    ，為有理由。爰由本院將此部分予以廢棄，改判如主文第二項所示。又上訴人陳
    明願供擔保宣告准為假執行，經核無不合，爰酌定相當擔保金額准許之。
九、本件為判決基礎之事證已臻明確，本院經逐一審酌兩造所提其餘攻擊、防禦方法
    ，均與前開論斷結果無礙，爰不再一一論述，併此敘明。
十、據上論結，本件上訴為有理由，依民事訴訟法第四百五十條、第七十八條、第四
    百六十三條、第三百八十五條第一項前段、第三百九十條第二項，判決如主文。
中　　　華　　　民　　　國　　九十三　　年　　　八　　　月　　三十一  　日
                              民事第十二庭
                                  審判長法　官　阮　富　枝
                                        法　官　林　麗　玲
                                        法　官　吳　麗　惠
正本係照原本作成。
如不服本判決，應於收受送達後二十日內向本院提出上訴書狀，其未表明上訴理由者
，應於提出上訴後二十日內向本院補提理由書狀（均須按他造當事人之人數附繕本）
上訴時應提出委任律師或具有律師資格之人之委任狀；委任有律師資格者，另應附具
律師資格證書及釋明委任人與受任人有民事訴訟法第四百六十六條之一第一項但書或
第二項（詳附註）所定關係之釋明文書影本。
中　　　華　　　民　　　國　　九十三　　年　　　九　　　月　　　二　　　日
　　　　　　　　　　　　　　　　　　　　書記官　陶　美　玲
附註：
民事訴訟法第四百六十六條之一（第一項、第二項）：
對於第二審判決上訴，上訴人應委任律師為訴訟代理人。但上訴人或其他法定代理人
具有律師資格者，不在此限。
上訴人之配偶、三親等內之血親、二親等內之姻親，或上訴人為法人、中央或地方機
關時，其所屬專任人員具有律師資格並經法院認為適當者，亦得為第三審訴訟代理人
。
